臺灣苗栗地方法院刑事判決
                                      109年度訴字第337號
公  訴  人  臺灣苗栗地方檢察署檢察官
被      告  葉鎮榕




                   （現於法務部○○○○○○○○○○○執                        行中）
上列被告因違反槍砲彈藥刀械管制條例案件，經檢察官提起公訴
（109年度偵字第1038號），本院判決如下：
    主  文
葉鎮榕犯非法持有槍砲彈藥之主要組成零件罪，累犯，處有期徒
刑拾月，併科罰金新臺幣貳萬元，罰金如易服勞役，以新臺幣壹
仟元折算壹日。
扣案如附表編號2至3所示之物均沒收。
    犯罪事實
一、葉鎮榕明知具殺傷力之子彈及槍砲、彈藥主要組成零件，均
    為槍砲彈藥刀械管制條例所列管之物品，未經主管機關許可
    不得持有，竟基於持有具殺傷力之子彈及槍砲、彈藥主要組
    成零件之犯意，於民國109年2月12日為警查獲前某日，在不
    詳地點，同時取得具殺傷力之非制式子彈1 顆（下稱本案子
    彈）、屬槍砲主要組成零件之土造金屬槍管1支、屬彈藥主
    要組成零件之雙基發射火藥1罐、不具殺傷力之子彈1顆（如
    附表編號1至4）後，未經許可而持有之。嗣於109年2月12日
    0時30分許（起訴書誤載為0時許，應予更正），葉鎮榕將如
    附表編號1至3所示之物放置在隨身攜帶之棉製布手套內，騎
    乘車牌號碼000-000號普通重型機車，行經苗栗縣三義鄉廣
    盛村台13線公路三興橋橋頭，為警攔查，並經其同意搜索後
    ，當場扣得其所持有如附表編號1至3所示之物；嗣在其位於
    苗栗縣○○鄉○○村○○段0000地號鐵皮屋居所扣得如附表編號4
    所示之物及毒品（另涉犯毒品危害防制條例案件部分，經臺
    灣苗栗地方檢察署檢察官偵辦中），而查悉上情。
二、案經苗栗縣警察局苗栗分局報告臺灣苗栗地方檢察署檢察官
    偵查起訴。
    理  由
壹、證據能力部分
一、按被告以外之人於審判外之言詞或書面陳述，除法律有規定
    者外，不得作為證據，刑事訴訟法第159條第1項固定有明文
    。惟被告以外之人於審判外之陳述，雖不符同法第159條之1
    至之4規定，而經當事人於審判程序同意作為證據，法院審
    酌該言詞陳述或書面陳述作成時之情況，認為適當者，亦得
    為證據；又當事人、代理人或辯護人於法院調查證據時，知
    有第159條第1項不得為證據之情形，而未於言詞辯論終結前
    聲明異議者，視為有前項之同意，同法第159條之5亦定有明
    文。立法意旨在於傳聞證據未經當事人之反對詰問予以核實
    ，原則上先予排除。惟若當事人已放棄反對詰問權，於審判
    程序中表明同意該等傳聞證據可作為證據；或於言詞辯論終
    結前未聲明異議，基於尊重當事人對傳聞證據之處分權，及
    證據資料愈豐富，愈有助於真實發見之理念，且強化言詞辯
    論主義，使訴訟程序得以順暢進行，上開傳聞證據亦均具有
    證據能力。經查，本案據以認定被告葉鎮榕犯罪事實之證據
    ，其中屬傳聞證據部分，因被告、檢察官於本院言詞辯論終
    結前，均未對於證據能力聲明異議，依刑事訴訟法第159 條
    之5規定，視為同意上開證據具備證據能力，本院認亦無違
    法或不當之情況，是該傳聞證據均具備證據能力。
二、再按關於非供述證據之物證，或以科學、機械之方式，對於
    當時狀況所為忠實且正確之記錄，性質上並非供述證據，均
    應無傳聞法則規定之適用；如該非供述證據非出於違法取得
    ，並已依法踐行調查程序，即不能謂無證據能力（最高法院
    97年度台上字第1401號、97年度台上字第6153號、97年度台
    上字第3854號判決要旨參照）。本案判決以下引用之非供述
    證據，固無刑事訴訟法第159條第1項規定傳聞法則之適用，
    然經本院於審理時依法踐行調查證據程式，與本案待證事實
    具有自然之關聯性，且無證據證明係公務員違法取得之物，
    依法自得作為證據。
貳、實體部分：
一、訊據被告固坦承為警於上揭犯罪事實欄所載之時間、地點對
    其搜索而扣得如附表編號1至4所示之物等情，惟矢口否認有
    何非法持有具殺傷力之子彈及槍砲彈藥之主要組成零件犯行
    ，辯稱：我是於109年2月11日13時，在我住處鐵皮屋對面的
    河邊撿拾到如附表編號1至4所示之物，當時我不知道該怎麼
    辦，想說晚上再拿去派出所報案；就在我帶著上開物品去派
    出所的路上，剛好被員警攔查，我有跟查獲的員警說上開物
    品是我在河邊撿來的，我正要去派出所報案等語。經查：
　㈠員警於上揭犯罪事實欄所載時地，分別扣得如附表編號1至4
    所示之物等情，經證人即本案查獲員警游忠融於本院審理時
    證述明確（見本院卷第118至128頁），並為被告所坦認，且
    有偵查報告、苗栗縣警察局苗栗分局自願受搜索同意書、搜
    索扣押筆錄、扣押物品目錄表、查獲現場暨扣案物照片等件
    在卷可佐（見苗栗縣警察局苗栗分局解送人犯報告書卷第4
    、10至20頁）。又如附表編號1至3所示之物，經送內政部警
    政署刑事警察局鑑定結果分別為：「…二、送鑑子彈1顆，認
    係非制式子彈，由金屬彈殼組合直徑約9.0mm金屬彈頭而成
    ，經試射，可擊發，認具殺傷力」、「三、送鑑槍管1支，
    認係土造金屬槍管」、「送鑑疑似火藥1包，經檢視為黑色
    不規則狀顆粒，①淨重1.55公克，取0.40公克鑑定用罄，餘1
    .15公克。②檢出硝化甘油（Nitroglycerine；NG）、硝化纖
    維（Nitrocellulose；NC）、Centralite I、Diphenylamin
    e、Dibutyl phthalate、2-Nitro-N-phenylbenzenamine、4
    -Nitro-N-phenylbenzenamine、N,N-diphenyl-formamide及
    1-Methyl-3,3-diphenylurea等成分，認係雙基發射火藥」
    等情，有內政部警政署刑事警察局109年3月3日刑鑑字第109
    0016960號鑑定書、109年5月13日刑鑑字第1090017812號鑑
    定書各1份附卷可稽（見偵卷第54至59、72頁）。另如附表
    編號2至3所示之物，經送往內政部詢問是否屬於槍砲、彈藥
    之主要組成零件，經回函稱：「送鑑槍管1 支，認屬公告之
    槍砲主要組成零件」、「雙基發射火藥，認屬本部公告之彈
    藥主要組成零件」等情，有內政部109年3月30日內授警字第
    1090870743號函、109年6月17日內授警字第1090871609號函
    各1份附卷可參（見偵卷第66、82至83頁）。是此部分事實
    ，足堪認定。
　㈡被告雖辯稱：如附表編號1至4所示之物是我於河邊撿拾到的
    ，我當晚帶著上開物品要去派出所報案的路上，剛好被員警
    攔查，我有跟員警說上開物品是我撿來的，我正要帶去派出
    所等語。惟證人即本案查獲員警游忠融於本院審理時證稱：
    本案是我查獲的，當天是因為被告沒有戴安全帽騎機車從我
    們對向經過，因為被告是毒品人口，所以我們大概知道他這
    個人，我們上前去盤查被告，請他停車熄火，我們所長有問
    被告要去哪，被告只有說他要回家，他沒有說他要去派出所
    ；後來我們要求查看被告的車箱，車箱內沒有任何毒品或是
    違禁品，我們就對他的身體進行拍搜的動作，發現他口袋裡
    有1個棉質布手套，就叫他拿出來看，我們就問他那是什麼
    ，被告那時用台語說是「安」，也就是毒品，我接過棉質布
    手套後，因為當下視線比較昏暗，我們也怕他會對我們做出
    什麼不利的事情，所以我們想說都先帶回派出所，當下我有
    發現棉質布手套的重量跟我理解的毒品重量不太一樣，但是
    我沒有想那麼多，因為畢竟我才剛當上員警沒幾年，我沒有
    想到裡面會是這種東西；被告坐上警車後，大約3到5分鐘左
    右就到派出所，我們在派出所時有當著被告的面把棉質布手
    套打開，結果打開後發現裡面是槍管這些，所長當時有質問
    被告，被告就只有笑一下而已；棉質布手套外面並沒有再用
    袋子裝著等語(見本院卷第118至128頁)。參以證人游忠融與
    被告素不相識，係因被告騎車未戴安全帽而發動盤查，當可
    排除其設詞誣攀及刻意栽贓被告之動機。且本院酌以證人游
    忠融證述既經具結擔保其證詞之真實性，衡情應無甘冒偽證
    罪風險而故為虛偽不實陳述之可能，其證述內容自屬可信，
    顯見被告於被查獲當時並未曾向員警表示其正欲前往派出所
    報案，是被告上開所辯，顯屬事後編織之託詞，殊難採信。
　㈢又被告雖以前詞置辯，惟其對於棉質布手套於撿拾時是以何
    物包裝乙節，於本院準備程序時陳稱：棉質布手套是用紙袋
    裝起來等語(見本院卷第85頁)，復於本院審理時供稱：棉質
    布手套是用黑色塑膠袋裝起來等語(見本院卷第298頁)，所
    述前後不一，故被告所辯是否屬實，誠堪置疑。復被告辯稱
    ：我在河邊打開來看時，看到裡面有槍管，但我就是好奇才
    帶回家，想說晚上拿去派出所等語(見本院卷第299頁)。被
    告既於河邊撿拾時即已知悉棉質布手套內放置有槍管等物，
    衡諸常情，被告既為智識成熟之成年人，理應知悉槍砲彈藥
    主要組成零件是我國刑法規定之違禁物，且持有違禁物所設
    刑罰亦非輕罪，是被告理應立即通報員警到場處理或將棉質
    布手套留置原處，豈有將違禁物帶回家中而自陷受刑事訴追
    及處罰之窘境之理。另被告所稱：其係於河邊撿拾到如附表
    編號1至4所示之物等語（見本院卷第85頁），然被告於109
    年2月12日0時30分許，在苗栗縣三義鄉廣盛村台13線公路三
    興橋橋頭為警查獲時，員警僅於被告身上搜得如附表編號1
    至3所示之物，至如附表編號4所示之物則係員警稍後於被告
    居住之鐵皮屋內搜得，此有苗栗縣警察局苗栗分局自願受搜
    索同意書、搜索扣押筆錄、扣押物品目錄表、查獲現場暨扣
    案物照片等件存卷可佐（見苗栗縣警察局苗栗分局解送人犯
    報告書卷第10至27頁）。是以，若被告確有於河邊撿拾到如
    附表編號1至4所示之物而欲至派出所報案，理應攜帶全部撿
    拾所得之物，豈有獨留如附表編號4所示之物於鐵皮屋，而
    僅攜帶如附表編號1至3所示之物至派出所之理，由此可見，
    被告辯稱其係因撿拾到如附表編號1至4所示之物而欲攜帶至
    派出所報案等語，顯係事後臨訟杜撰之詞，自不足採。
　㈣綜上所述，被告上開所辯，顯屬事後卸責之詞，委不足採。
    本案事證明確，被告犯行堪以認定，應予依法論科。至被告
    聲請至其撿拾、居住地點拍照，以證明其確實有於河邊撿拾
    如附表編號1至4所示之物，且其當時正欲至派出所報案乙節
    ，惟被告確實持有具殺傷力之子彈、槍砲彈藥之主要組成成
    零件等情，業經本院認定如前，事實已臻明瞭而無調查必要
    ，爰依刑事訴訟法第163條之2第1項之規定駁回聲請，附此
    敘明。
二、論罪科刑：
  ㈠核被告所為，係犯槍砲彈藥刀械管制條例第12條第4項非法持
    有具殺傷力之子彈罪及同條例第13條第4項非法持有槍砲彈
    藥之主要組成零件罪。
　㈡被告非法持有具殺傷力之子彈、屬於槍砲彈藥之主要組成零
    件，其持有之繼續，為行為之繼續，直至持有行為終了時，
    應各論為一罪。
　㈢又非法持有槍砲彈藥刀械等違禁物，所侵害者為社會法益，
    如持有之客體種類相同（同為手槍，同為子彈者，或同為槍
    枝之主要組成零件），縱令持有之客體有數個（如數支手槍
    、數顆子彈、數個槍枝之主要組成零件），仍為單純一罪，
    不發生想像競合犯之問題；若持有二不相同種類之客體（如
    同時地持有手槍及子彈，或同時地持有槍砲彈藥刀械管制條
    例所定不同條項之槍枝，如手槍及改造槍枝），則為一行為
    觸犯數罪名之想像競合犯（最高法院97年度台上字第3556號
    、96年度台上字第6417號判決意旨參照）。是被告同時非法
    持有土造金屬槍管1支、雙基發射火藥1罐，仍應僅成立單純
    一非法持有槍砲彈藥主要組成零件罪，不以其所持有之槍砲
    彈藥主要組成零件數量而成立數罪。又被告同時取得具殺傷
    力之本案子彈1顆，屬於槍砲彈藥主要組成零件之土造金屬
    槍管1支、雙基發射火藥1罐而持有之，乃係以一行為犯數罪
    名之想像競合犯，應依刑法第55條前段規定，從一重之非法
    持有槍砲彈藥之主要組成零件罪處斷。
　㈣復按繼續犯係行為之繼續，非狀態之繼續，因此繼續犯之「
    最初行為」、「中間行為」或「行為終了」祇要其中一部行
    為係在另一犯罪所處徒刑執行完畢5年以內者，即該當累犯
    規定之要件（最高法院108年度台非字第65號判決要旨參照
    ）。被告曾因施用第二級毒品案件，經本院以107年度苗簡
    字第867號判決判處有期徒刑4月確定，於108年2月12日易科
    罰金執行完畢，有臺灣高等法院被告前案紀錄表在卷可稽。
    其於受有期徒刑執行完畢後，5年以內故意再犯本案有期徒
    刑以上之罪，為累犯，本院參酌司法院釋字第775號解釋意
    旨，被告前案所犯施用第二級毒品與本案所犯之罪質雖異，
    然本案並無依個案情節應量處最低法定刑，又無法適用刑法
    第59條規定酌量減輕其刑，致生其所受刑罰超過所應負擔罪
    責，而違反比例原則及罪刑相當原則之情況（最高法院109
    年度台上字第51號、第247號、第518號、第691號等判決意
    旨亦同），是本院自應依刑法第47條第1 項規定加重其刑。
　㈤爰審酌被告明知子彈及槍砲彈藥之主要組成零件為具有高度
    危險性之物品，非經主管機關許可不得擅自持有，以維社會
    大眾安全，被告無視法令禁止，無故持有如附表編號1至3 
    所示之具殺傷力之非制式子彈1顆、屬槍砲彈藥主要組成零
    件之土造金屬槍管1支、雙基發射火藥1罐，對於他人之身體
    、生命及社會治安、秩序顯已造成潛在之危險與不安，所為
    非是；復斟酌被告持有本案子彈及槍砲彈藥之主要組成零件
    期間，尚無卷內證據顯示其持有本案子彈及槍砲彈藥之主要
    組成零件為其他不法行為之用，再參酌其於審理時自陳之智
    識程度、家庭經濟生活狀況（見本院卷第301頁）等一切情
    狀，量處如主文所示之刑，並就併科罰金部分，依刑法第42
    條第3項前段之規定諭知易服勞役之折算標準，以期相當。
三、沒收部分：
　　按違禁物，不問屬於犯罪行為人與否，沒收之，刑法第38條
    第1 項定有明文。經查，扣案如附表編號2、3 所示之屬於
    槍砲彈藥主要組成零件之土造金屬槍管1支、雙基發射火箭1
    罐，依槍砲彈藥刀械管制條例之規定，均係未經許可不得持
    有之物，核屬違禁物，不問屬於被告與否，均應依前揭規定
    宣告沒收。至扣案之本案子彈1顆，經內政部警政署刑事警
    察局試射擊發以進行鑑定後，認有殺傷力乙節，有前揭內政
    部警政署刑事警察局鑑定書在卷供參，固足認本案子彈本應
    屬槍砲彈藥刀械管制條例所列管之違禁物。惟因該子彈經試
    射擊發而已裂解，且其所剩彈殼、彈頭已不再具有子彈之功
    能，核已非屬違禁物，是本院就此部分爰不予宣告沒收，附
    此敘明。
四、爰不另為無罪諭知部分：
　㈠公訴意旨另以：被告除上揭犯罪事實所示持有具殺傷力之本
    案子彈1顆、屬槍砲彈藥主要組成零件之土造金屬槍管1支、
    雙基發射火藥1罐外，另持有撞針1支，此部分亦涉犯槍砲彈
    藥刀械管制條例第13條第4項非法持有槍砲之主要組成零件
    罪嫌等語。
　㈡按犯罪事實應依證據認定之，無證據不得認定犯罪事實，又
    不能證明被告犯罪或其行為不罰者，應諭知無罪之判決，刑
    事訴訟法第154條第2項、第301條第1項分別定有明文。次按
    非法持有槍枝、子彈等違禁物，是侵害社會法益。如持有之
    客體種類相同（如數支槍枝、數顆子彈），仍為實質上一罪
    （最高法院107年度台上字第2796號判決意旨參照）。
　㈢經查，公訴意旨所指扣案之撞針1支，經送往內政部詢問是否
    屬於槍砲之主要組成零件，回函稱：「送鑑撞針1 支，認非
    屬本部公告之槍砲主要組成零件」等情，有內政部109年3月
    30日內授警字第1090870743號函1份附卷可參（見偵卷第66
    頁）。是以，本院就被告此部分被訴事實尚無從形成有罪之
    確信，本應就此部分諭知無罪，惟因此部分倘成立犯罪，揆
    諸前揭說明即與上揭論罪部分，分別具有實質上一罪（非法
    持有槍砲彈藥主要組成零件罪部分）及裁判上一罪關係（非
    法持有具殺傷力子彈罪部分），爰不另為無罪之諭知，附此
    敘明。
據上論斷，應依刑事訴訟法第299條第1項前段、槍砲彈藥刀械管
制條例第12條第4項、第13條第4項，刑法第11條前段、第55條前
段、第47條第1項、第42條第3項前段、第38條第1項，判決如主
文。
本案經檢察官楊岳都提起公訴，檢察官簡泰宇到庭執行職務。　
中　　華　　民　　國　110 　　年　　 8　　月　 31 　日 
　　                 刑事第一庭  審判長法　官  魏宏安
　　                                   法  官  朱俊瑋 
　　                                   法  官  許文棋 
以上正本證明與原本無異。　　　　　　　　　　　　　　　　如不服本判決應於收受判決後20日內向本院提出上訴書狀，並應敘述具體理由。其未敘述上訴理由者，應於上訴期間屆滿後20日內向本院補提理由書(均須按他造當事人之人數附繕本)「切勿逕送上級法院」。
                         　　　　　　　書記官　周曉羚
中　　華　　民　　國　　110 　年　　8 　　月　　31　　日
　　　　　　　　　
附錄本案論罪科刑法條：
槍砲彈藥刀械管制條例第12條
未經許可，製造、販賣或運輸子彈者，處 1 年以上 7 年以下有
期徒刑，併科新台幣 500 萬元以下罰金。
未經許可，轉讓、出租或出借子彈者，處 6 月以上 5 年以下有
期徒刑，併科新台幣 300 萬元以下罰金。
意圖供自己或他人犯罪之用，而犯前二項之罪者，處 3 年以上
10 年以下有期徒刑，併科新台幣 700 萬元以下罰金。
未經許可，持有、寄藏或意圖販賣而陳列子彈者，處 5 年以下
有期徒刑，併科新台幣 300 萬元以下罰金。
第 1 項至第 3 項之未遂犯罰之。　
槍砲彈藥刀械管制條例第13條
未經許可，製造、販賣或運輸槍砲、彈藥之主要組成零件者，處
 3 年以上10 年以下有期徒刑，併科新台幣 700 萬元以下罰金
。
未經許可，轉讓、出租或出借前項零件者，處 1 年以上 7 年以
下有期徒刑，併科新台幣 500 萬元以下罰金。
意圖供自己或他人犯罪之用，而犯前 2 項之罪者，處 5 年以上
有期徒刑，併科新台幣 1000 萬元以下罰金。
未經許可，持有、寄藏或意圖販賣而陳列第 1 項所列零件者，
處 6 月以上5 年以下有期徒刑，併科新台幣 300 萬元以下罰金
。
第 1 項至第 3 項之未遂犯罰之。　

【附表】
編號 扣案物  鑑定結果 數量 備註  1 子彈 認係非制式子彈，由金屬彈殼組合直徑約9.0mm金屬彈頭而成，經試射，可擊發，認具殺傷力 1顆   2 槍管 認係土造金屬槍管 1支 109年度槍保字第4號扣押物品清單  3 火藥 經檢視為黑色不規則狀顆粒，①淨重1.55公克，取0.40公克鑑定用罄，餘1.15公克。②檢出硝化甘油（Nitroglycerine；NG）、硝化纖維（Nitrocellulose；NC）、Centralite I、Diphenylamine、Dibutyl phthalate、2-Nitro-N-phenylbenzenamine、4-Nitro-N-phenylbenzenamine、N,N-diphenyl-formamide及1-Methyl-3,3-diphenylurea等成分，認係雙基發射火藥 1罐 109年度彈保字第17號扣押物品清單  4 子彈 認係由非制式金屬彈殼及直徑約9.0mm金屬彈頭組合而成，精檢視，內不具底火及火藥，認不具殺傷力。 1顆